臺灣臺中地方法院刑事判決　　　　　　　　　　　　　九十三年度訴字第一一五號
　　公　訴　人　臺灣臺中地方法院檢察署檢察官
　　被　　　告　甲○○
右列被告因偽造文書等案件，經檢察官提起公訴（九十一年度偵字第二三五一五號）
，本院判決如左：
    主  文
甲○○共同行使偽造私文書，足以生損害於公眾及他人，處有期徒刑拾月。
偽造之美商花旗銀行馬尼拉分行擔保信用狀之確認狀影本壹份上偽造之美商花旗銀行
馬尼拉分行印文及負責人署押各壹枚，均沒收。
    事  實
一、甲○○係臺中縣豐原巿中陽里愛國街九二巷一三號王禹股份有限公司（以下簡稱
    王禹公司）之負責人，其與大陸地區廣東省深圳市某自稱日商津村株式會社深圳
    分公司「陳總」之不詳年籍成年男子，共同基於意圖為自己不法所有及行使偽造
    私文書等之接續犯意聯絡，由該「陳總」於民國（下同）八十五年十月三十日前
    某日，在不詳地點，以不詳方法取得偽造之美商花旗銀行馬尼拉分行名義開立之
    金額美金五百萬元擔保信用狀，嗣即由「陳總」先後接續於八十五年十月三十日
    、同年十一月一日、同年十一月七日及同年十一月九日，偽以美商花旗銀行馬尼
    拉分行名義，向華南銀行台中分行（以下簡稱華南銀行）發出金額美金五百萬元
    之偽造擔保信用狀電文四次，嗣確定華南銀行收到前開信用狀後，再由甲○○持
    其於不詳時、地，由「陳總」事先提供之偽造美商花旗銀行馬尼拉分行名義，於
    同年十一月八日開予華南銀行表示承認該信用狀之確認狀影本，前往華南銀行向
    行員杜惠音洽詢，並出示前開偽造確認狀影本，意圖使華南銀行誤信該擔保信用
    狀為真實，而後得以提供該信用狀影本，俾便向其他銀行辦理融資或保證之用，
    而予以行使之，惟因華南銀行收受前開電文後，發覺有異，即向花旗銀行台北分
    行查詢，且於同年十一月四日即收到花旗銀行台北分行函轉傳真之美商花旗銀行
    馬尼拉分行回函證實前述擔保信用狀及確認狀均屬偽造，始未受騙，足以生損害
    於開狀之美商花旗銀行馬尼拉分行及華南銀行。
二、案經臺灣高等法院函送臺灣臺中地方法院檢察署檢察官偵查起訴。
    理  由
一、訊據被告甲○○對於右揭大陸地區廣東省深圳市某自稱日商津村株式會社深圳分
    公司「陳總」之不詳年籍成年男子告知其前開信用狀已經開出來，要其向華南銀
    行查證，及其有拿「陳總」所提供之偽造美商花旗銀行馬尼拉分行名義在八十五
    年十一月八日開予華南銀行表示承認前開信用狀之確認狀影本至華南銀行向行員
    杜惠音洽詢，並出示前開偽造之確認狀影本，目的係要確認該信用狀是否有收到
    且是否為真實的等事實固坦承不諱，惟矢口否認有何前揭之犯行，辯稱：伊不曉
    得前開信用狀係屬偽造的，伊僅係拿著前開信用狀之確認狀影本至華南銀行確認
    有無收到信用狀而已，而且該信用狀並非是要向銀行辦理貸款或保證之用，係要
    轉讓給新光紡織股份有限公司作為購買設備之用，是因當時伊經營之王禹公司要
    出賣一批紡織機器給一位日商在大陸開設之公司，該公司一位「陳總」打電話說
    最近會開信用狀給伊公司，要伊去查證，伊才知悉有前開擔保信用狀電文，該信
    用狀是該日商公司要支付購買紡織機器之全部價金，該日商名稱為津村株式會社
    深圳分公司，「陳總」不知道是要向新光紡織股份有限公司中壢廠及台塑彰化化
    纖廠購買紡織機器，價金已談好云云。惟查右揭犯罪事實，業經證人杜惠音於法
    務部調查局台中縣調查站調查時及台灣高等法院九十一年度上更(一)字第八十七號
    案件審理中證述綦詳在卷，復有偽造之擔保信用狀電文四張、偽造之確認狀影本
    一張及花旗銀行台北分行函轉傳真予華南銀行之美商花旗銀行馬尼拉分行八十五
    年十一月四日之回函證實前述擔保信用狀及確認狀均屬偽造之函文一張（見台灣
    台中地方法院檢察署九十一年度偵字第二三五一五號卷第五十二頁）附卷可稽。
    被告甲○○雖辯稱，其係與前開日商公司接洽購買紡織設備云云，惟並未提出任
    何買賣契約或相關交易資料以實其說。按如依被告甲○○所辯係要向新光紡織股
    份有限公司中壢廠及台塑彰化化纖廠購買紡織機器，價金已談好云云，何以整廠
    設備出售並未履行，亦無任何證據可供查證核對，中間仲介人係何人復無法提供
    ，均有違商業常規；且被告甲○○在偵查中亦直承並無與日商津村株式會社深圳
    分公司間之買賣資料，又不知該日商分公司「陳總」之真實姓名，及承認忘記係
    與新光紡織股份有限公司之何人接觸購買紡織機器等事宜，在在，啟人疑竇，殊
    難採信。雖其另提出一張紡織機器設備明細及新光紡織股份有限公司桃園廠紡紗
    課紡機錠配置圖，惟該紡織機器設備明細並未載明何公司所有，亦未載明買賣之
    意旨，另該新光紡織股份有限公司桃園廠紡紗課紡機錠配置圖，亦未載明任何買
    賣交易之意旨，且被告甲○○復未能提出當初接洽買賣之相關人資料，自難遽採
    為有利被告甲○○之認定依據。再經臺灣臺中地方法院檢察署檢察官向新光紡織
    股份有限公司查詢八十五年九月間，於中壢有無設廠？負責人為何？有無出售計
    畫等？新光紡織股份有限公司函覆稱其公司在中壢市並無設廠，此有該公司九十
    二年三月三十一日（九二）光紡字第二○一二號函一紙在卷可稽；復經本院函詢
    經函覆稱，新光紡織股份有限公司桃園大溪廠係設於桃園縣大溪鎮仁善里松樹十
    一之一號，該廠紡紗設備於八十五年四月停工，八十六年三月出售完畢，該公司
    桃園廠紡紗設備於八十六、八十七年分別出售予中興紡織廠股份有限公司，金額
    為七千八百七十五萬元（含稅），及宣億企業有限公司，金額為三百一十五萬元
    （含稅），且全部設備均已出清等情，此亦有該公司九十三年二月十二日（九三
    ）光紡字第三○○八號函、九十三年四月二十九日（九三）光紡字第三○一五號
    函各一份在卷可憑，亦與被告甲○○前開所辯解稱之購買紡織設備交易金額、交
    易雙方當事人、交易時間．．．．．．等等事項，無一相符，而前開新光紡織股
    份有限公司桃園大溪廠出售金額僅八千餘萬元，被告甲○○竟準備高達一億七千
    餘萬元之擔保信用狀，與前開事實、交易常情及經驗法則亦均不符合，足見被告
    甲○○所辯，顯與事實不符，要無足採。次查被告甲○○亦坦認曾拿三百萬元美
    金匯票至華南銀行做借款擔保，經證人杜惠音發現係屬偽造，而將該偽造匯票退
    還給被告甲○○，因此證人杜惠音對被告甲○○始有印象，特別注意始發現本案
    等情，亦經證人杜惠音證述在卷，並經台灣高等法院九十一年度上更（一）字第
    八七號（起訴案號：臺灣台北地方法院檢察署八十七年度偵字第一三三六號；併
    辦案號：台灣高雄地方法院檢察署八十七年度偵字第二０八九四號；台灣台中地
    方法院檢察署九十一年度偵字第一二四０二號（含同署八十七年度偵字第七四七
    七號、第一二八一八號），臺灣台北地方法院八十七年度訴字第五九三號，八十
    八年四月十九日第一審判決）刑事判決認定屬實，有該刑事判決一份在卷可參，
    而被告甲○○於該案之偵查中即台灣高雄地方法院檢察署八十七年度偵字第二０
    八九四號案中，經訊問如下：「（問：你向華南銀行台中分行要求辦理匯兌該美
    金三百萬元匯票不成，應已明知該紙美金三百萬元匯票是偽造的，何以還向通天
    公司負責人陳朝智、同居人鍾情行使作為預付貨款之用？）被告甲○○答：是我
    一時的『貪念與不察』，而被以陳建平為首的詐欺集團利用所致。」（見台灣高
    等法院九十一年度上更（一）字第八七號案中之偵查卷即台灣高雄地方法院檢察
    署八十七年度偵字第二０八九四號卷第三頁反面至第七頁），足認被告甲○○於
    本案發生之前即已明知其所稱之以陳建平為首之詐欺集團所交付之票據係屬偽造
    之詳情，厥後，竟仍再於本案中為與前開犯行相類似之行為，其確有不法意圖甚
    為明灼。再被告甲○○於八十七年八月七日在法務部調查局台中縣調查站訊問時
    ，亦坦承：「該擔保信用狀係要購買工程機械之用，是陳建平（年籍不詳）偽造
    要來購買工程機械的，沒有預先與廠商簽訂買賣合同，因為是偽造擔保信用狀，
    所以根本沒有與廠商簽訂購買工程機械合同之事實」等語（見台灣台中地方法院
    檢察署九十一年度偵字第二三五一五號卷第二十四、二十五頁），有該調查筆錄
    在卷可考，益徵被告甲○○確實知悉本案前揭擔保信用狀及確認狀影本係屬偽造
    無訛。至於被告甲○○雖辯稱，其在台中縣調查站並沒有承認知道該擔保信用狀
    係偽造的，該筆錄記載其相關之陳述，係斷章取義且嚴重誤解其完整陳述之原意
    云云，並請求勘驗該調查筆錄錄音；然被告甲○○所選任辯護人陳稱，捨棄該勘
    驗請求，另斟酌被告甲○○對於臺灣台北地方法院檢察署八十七年度偵字第一三
    三六號案內之前開同一份調查筆錄歷經偵查、審理數次，被告甲○○均從未提出
    質疑抗辯，卻單單在本案提出前開抗辯，而有關被告甲○○在該調查筆錄內之供
    述內容完整詳盡，被告甲○○在本案提出前開抗辯，卻未提出該調查筆錄之製作
    有任何不正方法，亦未具體指出何部分係斷章取義，何部分係嚴重誤解其之供述
    真意，均未盡釋明之責，且依當時有效刑事訴訟法規定，並無筆錄與錄音不符以
    錄音為準之規定，被告甲○○請求勘驗該調查筆錄之錄音帶核無必要。此外，參
    酌本案之擔保信用狀金額為美金五百萬元，相當於台幣一億七千餘萬元，而要取
    得一億七千餘萬元之擔保信用狀必須有相當資歷信譽卓著之廠商始能向銀行開得
    ，被告甲○○竟供述稱不知該廠商，顯與常情不符。是綜據上述，本院斟酌全辯
    論意旨及調查證據之結果，詳稽全案，依自由心證及經驗法則判斷事實之真偽，
    認被告甲○○空言否認，所辯不知前開擔保信用狀電文及該信用狀之確認狀影本
    均係出於偽造，單純目的僅係拿著前開信用狀之確認狀影本至華南銀行確認有無
    收到信用狀，且是否為真實的而已，該信用狀並非是要向銀行辦理貸款或保證之
    用，係要轉讓給新光紡織股份有限公司作為購買設備之用各節，無非臨訟畏罪飾
    卸之詞，要無足採，事證已臻明確，被告甲○○犯行洵堪認定。
二、按信用狀係用於國際貿易間作為付款擔保工具之用，乃銀行受客戶之委任，通知
    並授權指定受益人，在其履行約定條件後，得依照一定款式開立一定金額以內匯
    票或其他憑證，由該行或其指定之代理銀行負責承稅或付款之文書。是本案前開
    擔保信用狀電文及美商花旗銀行馬尼拉分行名義開予華南銀行表示承認該信用狀
    之確認狀，均屬私文書。核被告甲○○所為，係犯刑法第二百十六條、第二百十
    條之行使偽造私文書罪及同法第三百三十九條第三項、第一項之詐欺未遂罪。被
    告甲○○與「陳總」之不詳年籍成年男子間有犯意之聯絡，行為之分擔，均為共
    同正犯。其等偽造前揭擔保信用狀之確認狀影本一份上之美商花旗銀行馬尼拉分
    行印文及其負責人署押之行為係偽造私文書之部分行為，不另論罪；其等偽造私
    文書後復持以行使，偽造之低度行為應為行使之高度行為所吸收，亦不另論罪，
    應僅論以行使偽造私文書罪。被告甲○○所犯上開二罪間，有方法結果之牽連關
    係，為牽連犯，應從一重之刑法第二百十六條、第二百十條之行使偽造私文書罪
    處斷。被告甲○○所犯刑法第三百三十九條第三項、第一項之詐欺未遂罪部分，
    起訴法條雖未論及，惟起訴事實既已記載明確，且與其餘部分犯罪為牽連犯，屬
    裁判上一罪關係，依審判不可分之原則，亦為起訴效力所及，自為本院審理論究
    範圍，併予敘明。次按連續犯之成立，除主觀上須基於一個概括之犯意外，客觀
    上須先後數行為，逐次實施而具連續性，侵害數個同性質之法益，其每一前行為
    與次行為，依一般社會健全觀念，在時間差距上，可以分開，在刑法評價上，各
    具獨立性，每次行為皆可獨立成罪，構成同一之罪名，始足當之；如數行為於同
    時同地或密切接近之時地實施，侵害同一之法益，各行為之獨立性極為薄弱，依
    一般社會健全觀念，在時間差距上，難以強行分開，在刑法評價上，以視為數個
    舉動之接續施行，合為包括之一行為予以評價，較為合理，則屬接續犯，而為包
    括之一罪，最高法院著有八十六年度台上字第三二九五號判例足資參照。故連續
    犯係為數個獨立犯罪行為之連續，屬實質上數罪，僅係裁判上以一罪論而已；本
    件被告甲○○與「陳總」雖前後四次偽以美商花旗銀行馬尼拉分行名義，向華南
    銀行發出金額美金五百萬元之偽造擔保信用狀電文，嗣又出示偽造美商花旗銀行
    馬尼拉分行名義開予華南銀行表示承認前開信用狀之確認狀影本，則僅係基於單
    一之犯意，接續數次之前揭犯罪行為，無非係為達到「使華南銀行誤信該擔保信
    用狀為真實」之目的，亦即係屬單一犯意，利用同一機會，在同一時段，一個犯
    罪行為接續多次行為進行，而侵害同一法益之情形，揆諸前揭最高法院判例釋示
    ，應屬接續犯，為單純一罪，公訴意旨認係連續犯，容有誤會，併予敘明。爰審
    酌被告甲○○犯罪之動機、目的、手段、品行、所生危害及犯罪後猶始終飾詞狡
    賴犯行，顯無悔意，犯後態度不佳等一切情狀，量處如主文所示之刑，以資懲儆
    。本案前揭偽造之美商花旗銀行馬尼拉分行擔保信用狀之確認狀影本一份上偽造
    之美商花旗銀行馬尼拉分行印文及負責人署押各一枚，均應依刑法第二百十九條
    之規定，不問屬於犯人與否，併予宣告沒收之。至於前開偽造之美商花旗銀行馬
    尼拉分行擔保信用狀電文四紙，雖為被告甲○○等供犯罪所用之物，惟因已電傳
    予華南銀行，已非屬被告甲○○等所有，且亦非為違禁物，爰不依法併予宣告沒
    收之，附此敘明。
據上論斷，應依刑事訴訟法第二百九十九條第一項前段、刑法第二十八條、第二百十
六條、第二百十條、第三百三十九條第三項、第一項、第五十五條、第二百十九條，
判決如主文。
中      華      民      國    九十三    年      八    月    二十五    日
                                        臺灣臺中地方法院刑事第八庭
                                            審判長法官  朱  光  國
                                                  法官  吳  崇  道
                                                  法官  洪  俊  誠
右正本證明與原本無異。
如不服本判決，應於判決送達後十日內向本院提出上訴狀，上訴於臺灣高等法院臺中
分院(須附繕本)。
                                                書記官
中      華      民      國    九十三    年      八      月    二十五    日
附錄論罪科刑實體法條文：
刑法第二百十六條 (行使偽造變造或登載不實之文書罪)：
行使第二百十條至第二百十五條之文書者，依偽造、變造文書或登載不實事項或使登
載不實事項之規定處斷。
刑法第二百十條 (偽造變造私文書罪) ：
偽造、變造私文書，足以生損害於公眾或他人者，處五年以下有期徒刑。
刑法第二百十九條（沒收之特例）：
偽造之印章、印文或署押，不問屬於犯人與否，沒收之。
刑法第三百三十九條（普通詐欺罪）：
意圖為自己或第三人不法之所有，以詐術使人將本人或第三人之物交付者，處五年以
下有期徒刑、拘役或科或併科一千元以下罰金。
以前項方法得財產上不法之利益或使第三人得之者，亦同。
前二項之未遂犯罰之。
